【裁判字號】    98,審聲,1097
【裁判日期】    980403
【裁判案由】    聲請定其應執行刑
【裁判全文】
臺灣高雄地方法院刑事裁定            98年度審聲字第1097號
聲  請  人  臺灣高雄地方法院檢察署檢察官
受  刑  人  甲○○原名：常岳.
上列聲請人因受刑人數罪併罰有二裁判以上，聲請定其應執行之
刑（98年度執聲字第850 號），本院裁定如下：
    主  文
甲○○因犯如附表所示之罪，所處各如附表所示之刑，應執行有
期徒柒月，如易科罰金，以銀元佰元即新台幣玖佰元折算壹日
。
    理  由
一、聲請意旨略以：本件受刑人甲○○因犯侵占、偽造文書等罪
    ，先後判決確定如附表所示之刑，應依刑法第53條、第51條
    第5 款規定，定其應執行之刑，爰依刑事訴訟法第477 條第
    1 項聲請裁定等語。
二、按刑法第2 條第1 項規定：「行為後法律有變更者，適用行
    為時之法律。但行為後之法律有利於行為人者，適用最有利
    於行為人之法律」。又依刑法第51條定應執行刑時，如係在
    裁判確定前犯數罪，其中一罪在新法施行前者，亦應為新舊
    法比較（最高法院95年第8 次刑事庭會議決議參照）。查受
    刑人為如附表所示之犯罪行為後，刑法業於民國95年7 月1
    日修正公布施行，修正前之刑法第51條第5 款規定：「宣告
    多數有期徒刑者，於各刑中之最長期以上，各刑合併之刑期
    以下，定其刑期。但不得逾20年」；而修正後之該款則規定
    ：「宣告多數有期徒刑者，於各刑中之最長期以上，各刑合
    併之刑期以下，定其刑期。但不得逾30年」，比較結果，修
    正後刑法並非較有利於行為人。又刑法第41條雖係關於刑罰
    執行事項，然若該條有所變更，亦應依刑法第2 條第1 項之
    規定，比較新舊法，以資決定應適用之法律。而修正後之刑
    法第41條就易科罰金之要件「犯最重本刑為5 年以上有期徒
    刑以下之罪」及「而受6 個月以上徒刑之罪」部分，雖未變
    更，但就易科罰金之標準，由修正前之刑法第41條第1 項及
    罰金罰鍰提高標準條例第2 條之「100 元以上300 元以下折
    算1 日」（即新臺幣300 元以上900 元以下折算1 日），提
    高為「新臺幣1,000 元、2,000 元或3,000 元折算1 日」，
    顯較不利於行為人。至修正後刑法第41條第2 項雖將「併合
    處罰之數罪，均有前項情形，其應執行之刑逾6 月者，亦同
    」修正為「前項規定於數罪併罰，其應執行之刑未逾6 月者
    ，亦適用之」，將符合易科罰金標準而併合處罰之數罪，限
    於應執行刑未逾6 月之情形，始得易科罰金，固屬較不利於
    行為人之規定，惟因刑法施行法第3 條之1 第3 項規定：「
    於94年1 月7 日刑法修正施行前犯併合處罰數罪之一罪，且
    該數罪均符合第41條第1 項得易科罰金之規定者，適用90年
    1 年4 日修正之刑法第41條第2 項規定」，故符合易科罰金
    而數罪併罰之數罪，均係於95年7 月1 日修正刑法施行前所
    犯，依刑法施行法第3 條之1 第3 項規定，均一律適用修正
    前刑法第41條第2 項之規定，而無比較新舊法之問題，附此
    敘明。
三、次按二裁判以上所宣告之數罪，均在裁判確定前所犯者，應
    依刑法第51條之規定，定其應執行之刑，刑法第53條定有明
    文；另數罪併罰，應依分別宣告其罪之刑為基礎，定其應執
    行刑，此觀刑法第51條規定自明，故一裁判宣告數罪之刑，
    雖曾經定其執行刑，但如再與其他裁判宣告之刑定其執行刑
    時，前定之執行刑當然失效，仍應以其各罪宣告之刑為基礎
    ，定其執行刑，不得以前之執行刑為基礎，以與後裁判宣告
    之刑，定其執行刑（最高法院59年度台抗字第367 號裁定參
    照）。再按法律上屬於自由裁量事項，尚非概無法律性之拘
    束，在法律上有其外部界限及內部界限。前者法律之具體規
    定，使法院得以具體選擇為適當裁判，此為自由裁量之外部
    界限；後者法院為自由裁量時，應考量法律之目的，法律秩
    序之理念所在，此為自由裁量之內部界限。法院為裁判時，
    二者均不得有所踰越。在數罪併罰而有二裁判以上，應定其
    應執行刑之案件，法院所為刑之酌定，固屬自由裁量事項，
    然對於法律之內、外部界限，仍均應受其拘束，此有最高法
    院91年度台非字第32號及92年度台非字第187 號判決可資參
    照。
四、經查：本件受刑人因犯如附表所示偽造文書、業務侵占等3
    罪，業經本院先後判處如附表所示之刑，並於如附表所示之
    日期分別確定在案，而附表編號3 所示犯罪，固於98年1 月
    9 日執行完畢，惟受刑人所犯如附表編號1 至2 所示犯罪，
    則迄未執行等情，有臺灣高等法院被告前案紀錄表1 份及刑
    事判決書2 份在卷可稽。按「數罪併罰案件之執行完畢，係
    指數罪定應執行之刑以後，已將該應執行之刑全部執行完畢
    者」而言，若僅其中一罪之宣告刑經執行完畢，而所併合處
    罰之數罪則猶有迄未執行或迄未執畢之餘罪，則關此「數罪
    合併所定應執行之刑」，即與「執行未完畢」無殊，並應就
    其各罪重新合併定其應執行之刑，此有最高法院80年度台抗
    字第435 號裁定意旨、最高法院78年2 月28日78年度第2 次
    刑事庭會議決議意旨可資參照。茲受刑人所犯如附表所示犯
    罪，既屬刑法第53條所指之「數罪併罰」案件，則檢察官本
    此而提出聲請，當亦於法有據，且無不當，本院審核認聲請
    為正當，應定其應執行之刑。又受刑人所犯如附表編號1 至
    編號2 之罪，經本院以97年度審易字第1777號判決定其應執
    行刑為有期徒刑6 月確定，惟參照前揭最高法院59年度台抗
    字第367 號裁定意旨，受刑人既有附表所示之3 罪應定執行
    刑，則前曾定應執行刑即當然失效，本院自可更定該3 罪之
    應執行刑。是本院定其應執行刑，不得逾越修正前刑法第51
    條第5 款所定法律之外部界限，即不得重於附表編號1 至3
    所示3 罪之總和（有期徒刑9 月）；亦應受內部界限之拘束
    ，即不得重於編號1 至2 曾定之執行刑（有期徒刑6 月），
    加計附表編號3 之宣告刑（有期徒刑2 月）之總和（有期徒
    刑8 月）。準此，受刑人所犯如附表所載之3 罪，所處各如
    附表所載之刑，應定其應執行刑為如主文所示。
五、依刑事訴訟法第477 條第1 項，刑法第2 條第1 項前段、第
    53條、（修正前）第51條第5 款、第41條第1 項前段、第2
    項，修正前罰金罰鍰提高標準條例第2 條（已廢止），裁定
    如主文。
中    華    民    國    98    年    4     月    3     日
                  刑事第七庭  法  官  楊佩蓉
以上正本證明與原本無異。
如不服本裁定應於送達後5 日內向本院提出抗告狀。
中    華    民    國    98    年    4     月    3     日
                              書記官  蕭家玲
附表
┌────────┬────────┬────────┬────────┐
│  編        號  │       1        │       2        │       3        │
├────────┼────────┼────────┼────────┤
│  罪        名  │偽造文書        │業務侵占        │偽造文書        │
├────────┼────────┼────────┼────────┤
│  宣   告   刑  │有期徒刑3 月；減│有期徒刑11月；減│有期徒刑4 月；減│
│                │為有期徒刑1 月15│為有期徒刑5 月15│為有期徒刑2 月  │
│                │日              │日              │                │
├────────┼────────┼────────┼────────┤
│ 犯  罪  日  期 │92.04.17        │93年5 月間至93年│92.11.15        │
│                │                │9 月間          │                │
├────────┼────────┼────────┼────────┤
│偵查（自訴）機關│高雄地檢96年度偵│高雄地檢96年度偵│高雄地檢97年度偵│
│ 年  度  案  號 │字第22015號     │字第22015號     │字第19414號     │
├───┬────┼────────┼────────┼────────┤
│  最  │ 法  院 │ 高  雄  地  院 │ 高  雄  地  院 │ 高  雄  地  院 │
│  後  ├────┼────────┼────────┼────────┤
│  事  │ 案  號 │ 97年度審易字第 │ 97年度審易字第 │ 97年度審簡字第 │
│  實  │        │    1777號      │    1777號      │    4494號      │
│  審  ├────┼────────┼────────┼────────┤
│      │判決日期│97.10.16        │97.10.16        │97.11.19        │
├───┼────┼────────┼────────┼────────┤
│      │ 法  院 │ 高  雄  地  院 │ 高  雄  地  院 │ 高  雄  地  院 │
│  確  ├────┼────────┼────────┼────────┤
│  定  │ 案  號 │ 97年度審易字第 │ 97年度審易字第 │97年度審簡字第  │
│  判  │        │    1777號      │   1777號       │   4494號       │
│  決  ├────┼────────┼────────┼────────┤
│      │確定日期│97.11.10        │97.11.10        │97.12.8         │
├───┴────┼────────┼────────┼────────┤
│  備        註  │高雄地檢97年度執│高雄地檢97年度執│高雄地檢98年度執│
│                │字第18701號     │字第18701號     │字第625號       │
│                │（編號1、2曾定有│（編號1、2曾定有│（98.01.09易科罰│
│                │期徒刑6月）     │期徒刑6月）     │金執行完畢）    │
└────────┴────────┴────────┴────────┘


司法院資訊處製作；財團法人民間司法改革基金會備份。
